臺灣高等法院高雄分院民事判決　　　　　 94年度再易字第9號
再審原告　　甲○○
　　　　　　乙○○
　　　　　　丙○○
共　　　同
訴訟代理人　孫志鴻律師
再審被告　　惠勝實業股份有限公司
法定代理人　丁○○
上列當事人間請求給付保證費用事件，再審原告對於民國94年1
月19日本院93年度上易字第63號確定判決，提起再審之訴，本院
判決如下：
    主      文
再審之訴駁回。
再審訴訟費用由再審原告負擔。
    事實及理由
一、再審之訴顯無再審理由者，得不經言詞辯論，以判決駁回之
    ，民事訴訟法第502條第2項定有明文。
二、再審原告主張：其請求再審被告給付保證費用，係依據「惠
    勝實業股份有限公司董監事背書保證辦法」（下稱系爭背書
    保證辦法），該辦法係經再審被告董事會於民國86年3 月12
    日召開之董事會決議通過，並經再審被告股東會於86年5 月
    14日追認，於法自屬有效，乃原確定判決竟援引案情與本件
    截然不同之最高法院91年度台上字第1560號判決，認董事會
    決議違反公司法第178 條之規定者為當然無效，適用法規顯
    有錯誤。公司法第178 條所謂股東表決權行使利益迴避之規
    定，雖屬強行規定，然如有涉及自身利益之股東未迴避而加
    入表決，依公司法第189 條之規定，僅屬股東會之決議方法
    違反法令而已。且再審原告甲○○除擔任再審被告公司之連
    帶保證人外，尚提供其名下所有之土地予再審被告公司之債
    權人第一商業銀行股份有限公司（下稱第一商銀）設定本金
    為新台幣（下同）1,950 萬元及1,770 萬元之最高限額抵押
    權，另再審原告乙○○及丙○○亦分別提供其名下土地予第
    一商銀設定本金150 萬元之最高限額抵押權，有土地登記謄
    本足憑，此為原確定判決所未經發現之證物，自有民事訴訟
    法第49 6條第1 項第13款之再審事由。又本件再審原告因擔
    任再審被告公司之連帶保證人，致其財產遭法院假扣押執行
    在案，有台灣台南地方法院91年度執全字第2480號、91年度
    執助字第69號、91年度執全字第125 號假扣押事件等資料在
    卷可稽，足見再審原告受領系爭背書保證費用，確屬承擔連
    帶保證清償再審被告公司債務風險之對價，亦即再審原告之
    財產，將因再審被告公司未清償貸款債務而隨時有遭查封拍
    賣之危險，是以再審原告受領系爭背書保證費用並非全然獲
    得利益，而無須負擔任何清償責任，自無損害再審被告公司
    利益之處。乃原確定判決對於上開再審原告之財產遭假扣押
    ，此一足以影響判決之重要證據漏未審酌，而誤認系爭背書
    保證辦法有損害再審被告公司利益之虞，自有民事訴訟法第
    497 條之再審事由。爰依民事訴訟法第496 條第1 項第1 款
    、第13 款 ，第497 條之規定，提起再審之訴，求為判決：
    (一)原確定判決廢棄。(二)上開廢棄部分，再審被告應給付再審
    原告甲○○44萬8,274 元、給付再審原告乙○○44萬5,482
    元、給付再審原告丙○○43萬5,055 元，及均自原審起訴狀
    繕本送達之翌日即92年6 月3 日起至清償日止，按週年利率
    5%計算之利息。
三、再審被告則以：公司法第206 條第2 項準用第178 條之利益
    避原則，乃為強行規定，若股份有限公司之董事會違背上
    開強行規定而為決議，自屬當然無效，又系爭董事會就制定
    系爭背書保證辦法為之決議既屬無效，不因嗣後經股東會決
    議追認即使得原本無效之董事會決議變成為有效，故原確定
    判決適用法規並無錯誤。公司法第206 條第2 項準用第178
    條之結果，所謂「致有害於公司利益之虞」解釋上應包含所
    有可能對公司利益造成損害之情形，由於86年3 月12 日 該
    背書保證辦法之訂定，溯及自86年1 月起至91年6 月止，再
    審被告共支出背書保證費用1,571 萬1,070 元，其中再審原
    告3 人共領得1,193 萬7,463 元, 增加再審被告財務之支出
    ，再審被告明顯受有損害。再審原告以有提供土地供再審被
    告債權人第一商銀設定最高限額抵押權，並舉土地登記謄本
    為證據，惟該證據早就存在於原審而為再審原告所明知但並
    未主張，亦不符合民事訴訟法第496 條第1 項第13條發現之
    定義，更何其與本案之爭點並無因果關係而不具為本案證
    據之適格性。又本案之爭點，在於86年當時系爭董事會就系
    爭背書保證辦法之制定是否合法生效，再審原告竟舉該發生
    於91年之假扣押事件強充為其重要之證據，兩者顯無因果關
    係，本件再審之訴顯無再審理由等語，資為抗辯，並於本院
    為駁回再審之訴之聲明。
四、經查：
  (一)按民事訴訟法第496 條第1 項第1 款所謂適用法規顯有錯誤
    ，係指確定判決所適用之法規顯然不合於法律規定，或與司
    法院現尚有效及大法官會議之解釋，或本院現尚有效之判例
    顯有違反，或消極的不適用法規顯然影響裁判者而言，並不
    包括判決理由矛盾、理由不備、取捨證據失當、調查證據欠
    週、漏未斟酌證據、認定事實錯誤及在學說上諸說併存致發
    生法律上見解歧異等情形在內。
  1.再審原告主張：系爭背書保證辦法，係經再審被告公司董事
    會於86年3 月12日召開之董事會決議通過，並經再審被告公
    司股東會於86年5 月14日追認，於法自屬有效，乃原確定判
    決援引案情與本件截然不同之最高法院91年度台上字第1560
    號判決，認董事會決議違反公司法第178 條之規定者為當然
    無效，自有適用法規顯有錯誤云云。惟查，
  2.原確定判決係以：再審原告甲○○及訴外人王錫玉對於系爭
    背書保證辦法有自身利害關係，且再審被告給付手續費予背
    書保證之董事、經理，此亦有害於公司利益之虞，故再審原
    告甲○○及訴外人王錫玉於系爭董事會就系爭背書保證辦法
    之制定為表決時，依前開說明，其等2 人應避，不得加入
    表決。而系爭董事會召開時，僅有就系爭背書保證辦法有自
    身利害關係之再審原告甲○○及訴外人王錫玉參加，且其等
    2 人均表決同意，違反公司法之強行規定，系爭董事會就制
    定系爭背書保證辦法所為之決議應屬無效。不因嗣於86年5
    月14日經再審被告股東會決議追認即使得原本無效之董事會
    決議變成為有效。再審原告本於無效之系爭背書保證辦法請
    求再審被告給付系爭手續費及其利息，即屬無據。而駁回再
    審原告之請求，經核原確定判決並無再審原告所指適用法規
    顯有錯誤之情事。再審原告主張：公司法第178 條所謂股東
    表決權行使利益迴避之規定，雖屬強行規定，然如有涉及自
    身利益之股東未迴避而加入表決，依公司法第189 條之規定
    ，僅屬股東會之決議方法違反法令而已云云，惟按，股東對
    於會議之事項，有自身利害關係致有害於公司利益之虞時，
    不得加入表決，並不得代理其他股東行使其表決權，公司法
    第178 條定有明文。此項規定於股份有限公司董事會之決議
    準用之，同法第206 條第2 項亦有明文規定。上開規定係屬
    強行規定，若股份有限公司之董事會違背上開強行規定而為
    決議，自屬無效，最高法院91年度台上字第1560號判決可資
    參照。查，系爭背書保證辦法第5 條規定：「本公司董監事
    為本公司背書保證時，本公司每年應依實際動用金額及期間
    酌付手續費，每案背書保證手續總額以0.3 % 計算，若有兩
    人以上共同背書保證時，則平均付予手續費」，及第7 條規
    定：「本公司之經理人為本公司背書保證時，亦適用本辦法
    之規定」。被上訴人甲○○及訴外人王錫玉於系爭董事會決
    議通過系爭背書保證辦法制定時分別擔任上訴人之董事長、
    總經理，其等二人為上訴人背書保證時，上訴人均應給付手
    續費，每案背書保證手續總額以0.3 % 計算，則被上訴人甲
    ○○及訴外人王錫玉對於系爭背書保證辦法有自身利害關係
    ，且上訴人給付手續費予背書保證之董事、經理，此亦有害
    於公司利益之虞，此觀再審被告陳稱：由於86年3 月12日該
    背書保證辦法之訂定，溯及自86年1 月起至91年6 月止，再
    審被告共支出背書保證費用1,571 萬1,070 元，其中再審原
    告3 人共領得1,193 萬7,463 元, 增加再審被告財務之支出
    ，再審被告明顯受有損害等語甚明。再審原告指摘原確定判
    決援引案情與本件截然不同之最高法院91年度台上字第1560
    號判決，核無可採。又再審原告援引最高法院86年台上字第
    3394號判決，然如有涉及自身利益之股東未迴避而加入表決
    ，依公司法第18 9條之規定，僅屬股東會之決議方法違反法
    令而已，該決議於未經撤銷之前，仍屬有效，並非當然無效
    云云，惟查，最高法院86年台上字第3394號判決，係指公司
    法第189 條所謂決議方法之違反，係指非股東參與決議、特
    別利害關係人加入表決，或出席股東不足法定之定額等，對
    於決議結果有影響之情形而言，核與本件情形不同，公司
    法第206 條有關董事會決議之規定並未準用公司法第189 條
    之規定，再審原告執此抗辯，尚無可採。
  (二)次按民事訴訟法第496 條第1 項第13款所謂發見未經斟酌之
    證物者，係指該項證物在前訴訟程序中即已存在，而當事人
    不知其存在或不能予以使用，現始發現或得使用者而言，並
    以如經斟酌可受較有利益之裁判者為限。再審原告所主張發
    現未經斟酌之再審證據即再審原告甲○○除擔任再審被告公
    司之連帶保證人外，尚提供其名下所有之土地予再審被告公
    司之債權人第一商銀設定本金為1,950 萬元及1,770 萬元之
    最高限額抵押權，另再審原告乙○○及丙○○亦分別提供其
    名下土地予第一商銀設定本金150 萬元之最高限額抵押權等
    情，有土地登記謄本足憑，惟查，本件再審原告請求再審被
    告給付系爭手續費及其利息，為無理由係因系爭背書保證辦
    法所為之決議無效。而再審原告主張擔任再審被告之連帶保
    證人，及提供名下所有之土地予再審被告之債權人設定最高
    限額抵押權之土地登記謄本，在前訴訟程序事實審言詞辯論
    前既已存在且為再審原告所明知（原審卷第77至100 頁），
    揆諸前揭說明，該證據即與民事訴訟法第496 條第1 項第13
    款所稱之發見未經斟酌之證物或得使用該證物者不符。且縱
    經斟酌再審原告亦無從受較有利益之裁判，是再審原告依民
    事訴訟法第496 條第1 項第13款規定聲請再審，並無理由。
  (三)又民事訴訟法第466 條不得上訴於第三審法院之事件，除同
    法第496 條規定外，其經第二審確定之判決，如就足影響於
    判決之重要證物，漏未斟酌者，依同法第497 條規定固得提
    起再審之訴，惟所謂「重要證物漏未斟酌」，係指當事人在
    前訴訟程序已經提出，第二審確定判決漏未於判決理由中斟
    酌，足以影響原確定判決之內容而言。若縱經斟酌亦不足影
    響原確定判決之內容，則與本條規定之要件不符。經查，原
    確定判決係以，系爭背書保證辦法所為之決議無效為由，駁
    回再審原告之請求，已如前述。從而，再審原告主張本件再
    審原告因擔任再審被告公司之連帶保證人，致其財產遭法院
    假扣押執行，有台灣台南地方法院91年度執全字第2480號、
    91年度執助字第69號、91年度執全字第125 號假扣押事件等
    資料證物縱經斟酌，仍不足影響於原確定判決，再審原告即
    無可受較有利益之裁判，自難認有民事訴訟法第497 條所定
    之再審事由。
五、綜上所述，本件再審之訴核與民事訴訟法第496 條第1 項第
    1 款、第13款及第497 條所定再審理由不符。從而，再審原
    告提起再審之訴，顯無理由，不應准許。爰不經言詞辯論而
    以判決駁回之。
六、據上論結，本件再審之訴顯無理由，爰依民事訴訟法第502
    條第2 項、第78條、第85條第1項前段，判決如主文。
中　　華　　民　　國　　94　　年　　9 　　月　　30　　日
                               民事第五庭
                                    審判長法官 蔡明宛
                                    法      官 黃國川
                                    法      官 曾錦昌
以上正本證明與原本無異。
本件不得上訴。
中　　華　　民　　國　　94　　年　　9 　　月　　30　　日
                                    書  記  官  王婉蓉
